【裁判字號】    98,上訴,1396
【裁判日期】    980729
【裁判案由】    違反毒品危害防制條例
【裁判全文】
臺灣高等法院臺中分院刑事判決        98年度上訴字第1396號
上  訴  人
即  被  告  甲○○
上列上訴人因違反毒品危害防制條例案件，不服臺灣彰化地方法
院98年度訴字第750號中華民國98年5月22日第一審判決（起訴案
號：臺灣彰化地方法院檢察署98年度毒偵字第 597號），提起上
訴，本院判決如下：
    主  文
原判決撤銷。
甲○○施用第一級毒品，累犯，處有期徒刑柒月。
    事  實
一、甲○○前於民國92年間因施用第一級毒品案件，經依臺灣彰
    化地方法院92年度毒聲字第 694號裁定送勒戒處所實施觀察
    、勒戒後，認無繼續施用毒品之傾向，於92年 4月23日執行
    完畢釋放，並由臺灣彰化地方法院檢察署檢察官以92年度毒
    偵字第 997號為不起訴處分確定。其又於前揭觀察、勒戒執
    行完畢釋放後 5年內之93年間，因連續施用第一級毒品案件
    ，經臺灣彰化地方法院以93年度訴字第1011號判決判處有期
    徒刑 8月確定（第一案），另因公共危險案件，經臺灣彰化
    地方法院以93年度交訴字第121號判決判處有期徒刑7月確定
    （第二案），復於同年間，因連續施用第一級毒品案件，經
    臺灣彰化地方法院以93年度訴字第1644號判決判處有期徒刑
    10月確定（第三案），又於94年間，因施用第二級毒品案件
    ，經臺灣彰化地方法院以94年度易字第 480號判決判處有期
    徒刑 6月確定（第四案）；上開第一、二案件經臺灣彰化地
    方法院以94年度聲字第367號裁定應執行刑為有期徒刑 1年2
    月確定，第三、四案件經臺灣彰化地方法院以94年度聲字第
    1325號裁定應執行刑為有期徒刑1年2月確定，經入監接續執
    行後，於96年 1月19日縮短刑期假釋出監付保護管束，並於
    96年 3月19日保護管束期滿未經撤銷假釋而視為執行完畢。
    詎仍不知悔改，復因罹有左側脛腓骨開放性粉碎性骨折併骨
    髓炎、小腿慢性骨髓炎而疼痛不堪，乃基於施用第一級毒品
    海洛因之犯意，於98年2月 1日上午8時許，在其位於彰化縣
    大村鄉○○村○○路○段122號住處，未經醫師合法診斷開立
    處方，即以將海洛因置入注射針筒內摻水施打手臂靜脈血管
    之方式，施用第一級毒品海洛因1次。嗣於98年2月 3日13時
    許，因涉毒品案件為警拘提到案，經警徵得其同意採集其尿
    液送驗，結果呈嗎啡陽性反應，而悉上情。
二、案經彰化縣警察局鹿港分局報請臺灣彰化地方法院檢察署檢
    察官偵查起訴。
    理  由
一、被告甲○○對於上揭事實，迭於原審及本院審理時坦承不諱
    ，且其於98年2月3日13時20分許為警採集之尿液送驗，結果
    呈嗎啡陽性反應，有彰化縣警察局鹿港分局委託檢驗尿液代
    號與真實姓名對照表及詮昕科技股份有限公司濫用藥物尿液
    檢驗報告各 1紙附卷可憑，足徵被告之任意性自白與事實相
    符，可以採信。
二、按施用第一、二級毒品為犯罪行為，毒品危害防制條例第10
    條定有處罰明文。故施用第一、二級毒品者，依前揭規定本
    應科以刑罰，惟基於刑事政策，對合於一定條件之施用者，
    則依同條例第20條、第23條之規定，施以觀察、勒戒或強制
    戒治之保安處分。又毒品危害防制條例於92年7月9日修正公
    布，自93年1月9日施行。其中第20條、第23條將施用毒品之
    刑事處遇程序，區分為「初犯」及「5年內再犯」、「5年後
    再犯」。依其立法理由之說明：「初犯」，經觀察、勒戒或
    強制戒治後，應為不起訴處分或不付審理之裁定；經觀察、
    勒戒或強制戒治執行完畢釋放後，「5 年內再犯」者，因其
    再犯率甚高，原實施之觀察、勒戒及強制戒治既已無法收其
    實效，爰依法追訴或裁定交付審理。至於經觀察、勒戒或強
    制戒治執行完畢釋放後，「5 年後再犯」者，前所實施之觀
    察、勒戒或強制戒治已足以遮斷其施用毒品之毒癮，為期自
    新及協助其斷除毒癮，仍適用「初犯」規定，先經觀察、勒
    戒或強制戒治之程序。從而依修正後之規定，僅限於「初犯
    」及「5 年後再犯」二種情形，始應先經觀察、勒戒或強制
    戒治程序。倘被告於 5年內已再犯，經依法追訴處罰，縱其
    第3次（或第3次以上）再度施用毒品之時間，在初犯經觀察
    、勒戒或強制戒治執行完畢釋放5年以後，已不合於「5年後
    再犯」之規定，且因已於「5 年內再犯」，顯見其再犯率甚
    高，原實施觀察、勒戒或強制戒治，已無法收其實效，即應
    依該條例第10條處罰（參照最高法院97年度第 5次刑事庭會
    議決議）。查被告前於92年間因施用第一級毒品案件，經依
    臺灣彰化地方法院92 年度毒聲字第694號裁定送勒戒處所實
    施觀察、勒戒後，認無繼續施用毒品之傾向，於92年 4月23
    日執行完畢釋放，並由臺灣彰化地方法院檢察署檢察官以92
    年度毒偵字第 997號為不起訴處分確定。其又於前揭觀察、
    勒戒執行完畢釋放後 5年內之93年間，因連續施用第一級毒
    品案件，經臺灣彰化地方法院以93年度訴字第1011號判決判
    處有期徒刑 8月確定，復於同年間，因連續施用第一級毒品
    案件，經臺灣彰化地方法院以93年度訴字第1644號判決判處
    有期徒刑10月確定，又於94年間，因施用第二級毒品案件，
    經臺灣彰化地方法院以94年度易字第 480號判決判處有期徒
    刑 6月確定等情，有臺灣高等法院被告前案紀錄表及臺灣彰
    化地方法院檢察署刑案資料查註紀錄表各 1份在卷可參。是
    被告前因施用毒品案件，經觀察、勒戒執行完畢並釋放後，
    曾於 5年內再度施用毒品並經依法追訴處罰，縱其於本案之
    施用毒品犯罪時間距離先前觀察、勒戒執行完畢釋放已逾 5
    年，仍不合於「5年後再犯」之規定，且因被告已於「5年內
    再犯」，顯見其再犯率甚高，即應依毒品危害防制條例第10
    條之規定處罰。綜上所述，本案事證明確，被告犯行洵堪認
    定，應予依法論科。
三、查海洛因係毒品危害防制條例第2條第2項第 1款所稱之第一
    級毒品，依法不得持有、施用。故核被告本件所為，係犯毒
    品危害防制條例第10條第 1項之施用第一級毒品罪。被告為
    施用而持有第一級毒品海洛因之低度行為應為施用之高度行
    為所吸收，不另論罪。被告前於93年間，因連續施用第一級
    毒品案件，經臺灣彰化地方法院以93年度訴字第1011號判決
    判處有期徒刑 8月確定（第一案），另因公共危險案件，經
    臺灣彰化地方法院以93年度交訴字第 121號判決判處有期徒
    刑 7月確定（第二案），復於同年間，因連續施用第一級毒
    品案件，經臺灣彰化地方法院以93年度訴字第1644號判決判
    處有期徒刑10月確定（第三案），又於94年間，因施用第二
    級毒品案件，經臺灣彰化地方法院以94 年度易字第480號判
    決判處有期徒刑 6月確定（第四案）；上開第一、二案件經
    臺灣彰化地方法院以94年度聲字第 367號裁定應執行刑為有
    期徒刑1年2月確定，第三、四案件經臺灣彰化地方法院以94
    年度聲字第1325號裁定應執行刑為有期徒刑1年2月確定，經
    入監接續執行後，於96年 1月19日縮短刑期假釋出監付保護
    管束，並於96年 3月19日保護管束期滿未經撤銷假釋而視為
    執行完畢，有臺灣彰化地方法院檢察署刑案資料查註紀錄表
    及臺灣高等法院被告全國前案紀錄表各1份在卷可考，其於5
    年以內故意再犯本件有期徒刑以上之罪，為累犯，應依刑法
    第47條第1項之規定，加重其刑。
四、原審對被告所犯之本案施用第一級毒品犯行論罪科刑，本非
    無見，惟被告本件所犯施用第一級毒品海洛因罪，係因罹有
    左側脛腓骨開放性粉碎性骨折併骨髓炎、小腿慢性骨髓炎而
    疼痛不堪，致一時難以控制，在財團法人彰化基督教醫院疼
    痛科醫師謝宜哲於98年3月2日開立長效嗎啡以控制疼痛前，
    擅行以施用第一級毒品海洛因之犯罪方式，欲行控制身體前
    揭受傷部位之疼痛，有財團法人彰化基督教醫院出具之診斷
    書一紙附本院卷可稽，其本案犯罪之動機，誠特別殊值審酌
    ，原審量刑未及予斟酌，容有未洽，被告就此部分提起上訴
    認原判決量刑過重，指摘原判決不當，即為有理由，應由本
    院將原判決予以撤銷改判。爰審酌被告因施用毒品經觀察、
    勒戒及刑之執行後，猶未能深切體認毒品危害己身之鉅，及
    早謀求脫離毒害之道，反而因前揭事由再犯，未見有何警惕
    之意，無視於毒品對於自身健康之戕害及國家對於杜絕毒品
    犯罪之禁令，自有使其接受相當時期監禁以敦化性情之必要
    ，惟念及被告犯後尚能坦承犯行，且施用毒品固戕害個人健
    康至深，然就他人權益之侵害仍屬有限，及其犯罪之上開特
    殊動機、目的、手段、智識程度等一切情狀，量處如主文第
    二項所示之刑，以示懲儆。
據上論斷，應依刑事訴訟法第369條第1項前段、第364條、第299
條第1項前段，毒品危害防制條例第10條第1項，刑法第11條前段
、第47條第1項，判決如主文。
本案經檢察官乙○○到庭執行職務。
中    華    民    國    98    年     7    月    29    日
            刑事第一庭  審判長法  官  陳  紀  綱
                              法  官  姚  勳  昌
                              法  官  張  智  雄
以上正本證明與原本無異。
如不服本判決應於收受送達後十日內向本院提出上訴狀，其未敘
述上訴之理由者並得於提起上訴後十日內向本院補提理由書（均
須按他造當事人之人數附繕本）「切勿逕送上級法院」。
                              書記官  詹  雅  婷
中    華    民    國    98    年     7    月    29    日
附錄論罪科刑法條
毒品危害防制條例第10條
施用第一級毒品者，處 6月以上 5年以下有期徒刑。
施用第二級毒品者，處 3年以下有期徒刑。


司法院資訊處製作；財團法人民間司法改革基金會備份。
